臺灣高等法院高雄分院民事裁定　　　　　 94年度再抗字第8號
再審聲請人　乙○○
再審相對人　臺灣銀行股份有限公司
法定代理人　甲○○
上列當事人間聲請停止執行事件，再審聲請人對於中華民國94年
8 月29日本院94年度抗字第339 號所為確定裁定聲請再審，本院
裁定如下：
    主  文
聲請駁回。
聲請訴訟費用由再審聲請人負擔。
    理  由
一、本件聲請再審意旨略以：(一)本院94年度抗字第339 號確定裁
    定有以下適用法規顯有錯誤之情事：本件執行事件執行標的
    即坐落高雄縣大社鄉○○○段369 之4 、381 之6 地號土地
    上未保存登記建號1101號建物（以下簡稱系爭建物）為再審
    聲請人所自費搭建，與債務人永駿豐建設工業股份有限公司
    無涉，原法院民事執行處竟將之一併查封拍賣，再審聲請人
    提起第三人異議之訴，現由原法院以94年度訴字第1232號審
    理中，並因而聲請供擔保停止強制執行。經原法院以94年度
    聲字第836 號裁定准予「聲請人供擔保新台幣（下同）20萬
    元，上開91年度執字第44292 號強制執行事件，就坐落高雄
    縣大社鄉○○○段369 之4 、381 之6 地號土地上之未保存
    登記建號1101號建物所為之強制執行程序，於94年度訴字第
    1232號第三人異議之訴事件判決確定前，應暫予停止」，嗣
    經再審相對人提起抗告，本院竟以94年度抗字第339 號裁定
    諭知「抗告駁回。原裁定擔保金額更定為新台幣2,055 萬
    3,600 元」。惟查本訴之第三人異議之訴標的物之系爭建物
    屋頂為鐵皮材質，有鐵質支柱，四週無墻壁……自地面通往
    該建物只有旁邊輸送帶，有現場照片及勘驗筆錄可證，並有
    高雄縣仁武地政事務所建物測量成果圖可按。該建物既具有
    獨立之出入門戶，有其獨立性，原法院裁定參考系爭建物第
    3 次公開拍賣底價為51萬2,000 元，全部查封不動產拍賣底
    價為1 億3,702 萬4,000 元，及系爭建物如停止執行對全部
    執行程序及投標意願所生之影響。又再審相對人因停止執行
    無法運用拍賣所得資金可能受有利息損害，再參以第三人異
    議之訴事件所預計三審級辦案期限4 年4 個月等因素，酌定
    擔保金額20萬元，核其金額足敷債權人因停止執行可能遭受
    之損害，並無不妥。乃本院竟未斟酌上開現場勘驗筆錄及照
    片，遽認系爭建物並無獨立出入門戶，不具構造上之獨立性
    ，自無可取。而本件之建物既有獨立建號，自具有使用上之
    獨立性，且本院裁定理由以系爭建物如與基地分別由不同人
    拍定，易生民法第876 條之疑義，並降低整體不動產之價值
    ，已屬無稽。因民法第876 條第1 項、第2 項所規定之法定
    抵押權均係以土地及土地上之建物同屬於1 人所有，而僅以
    土地或僅以建物為抵押之情形，核與本件系爭建物屬再審聲
    請人所有，基地屬於訴外人永駿豐建設工業股份有限公司所
    有之情形有間，自無可能生民法第876 條之疑義。是以本院
    94年度抗字第339 號裁定命再審聲請人供2,055 萬3,600 元
    之擔保並不相當，顯有違反強制執行法第18條第2 項規定之
    違背法規之情形。(二)本件確有未經斟酌之證物之再審理由，
    本院94年度抗字第339 號裁定，並未審酌原法院94年8 月17
    日之勘驗筆錄，而該筆錄在前訴訟程序再審聲請人確不知其
    存在，依法自得提聲請再審。求予廢棄本院原裁定，而為第
    二審抗告駁回之裁定。
二、按裁定已經確定，而有民事訴訟法第496 條第1 項或第497
    條之情形，得準用再審程序編之規定，聲請再審。民事訴訟
    法第507 條定有明文。又民事訴訟法第496 條第1 項第1 款
    所謂適用法規顯有錯誤，係指確定判決所適用之法規顯然不
    合於法律規定或與司法院現尚有效之大法官會議解釋或最高
    法院尚有效之判例顯然違反者而言，並不包括漏未斟酌證據
    及認定事實錯誤之情形在內（參閱最高法院60年台再字第
    170 號判例、63年台上字第880 號判例）。查再審聲請人所
    主張之再審理由所稱原確定裁定認系爭建物並無獨立出入門
    戶，不具構造上之獨立性而為不當云云，核屬事實認定問題
    ，與確定判決適用法規而其結果顯有錯誤之情形無涉。至於
    再審聲請人指稱民法第876 條第1 項、第2 項所規定之法定
    抵押權均係以土地及土地上之建物同屬於一人所有，而僅以
    土地或以建物為抵押之情形，與本件系爭建物與其坐落基地
    所有權非屬同一人所有之情形不同，而無可能生民法第876
    條之疑義云云。然民法第876 條係法定地上權之規定，再審
    聲請人稱該條係法定抵押權之規定，已有誤會而不足採，且
    按法院依強制執行法第18條第2 項規定，以裁定命債務人供
    擔保後停止強制執行，其擔保金額之多寡應如何認為相當，
    原屬於法院職權裁量之範圍，如已斟酌債權人因停止執行所
    應受之損害，自非當事人所可任意指摘（最高法院92年度台
    抗字第574 號裁定意旨參照），經查原確定裁定於審酌系爭
    建物停止執行時擔保金額多寡，本屬其裁量權之範圍。況本
    件系爭建物與其坐落土地之所有權人是否同一，拍定人若非
    同一人，其得否依民法第876 條第1 項、第2 項規定，主張
    享有法定地上權等，均有賴再審聲請人之第三人異議之訴為
    實體審理結果而定，而非無疑義，是以再審聲請人上揭主張
    亦無足採。
三、次查民事訴訟法第492 條第1 項第11款（即現行民事訴訟法
    第496 條第1 項第13款）所謂當事人發見未經斟酌之證物或
    得使用該證物，係指在前訴訟程序不知有該證物，現始知之
    ，或雖知有此而不能使用，現始得使用者而言（最高法院32
    年上字第1247號判例參照）。查再審聲請人主張本件有發現
    未經斟酌之證物之再審理由，即原法院94年8 月17日勘驗筆
    錄。而該筆錄在前訴訟程序為其所不知，依法得聲請再審云
    云，惟查，原法院94年訴字第1232號第三人異議之訴事件，
    於94年8 月17日實施現場勘驗當日，再審聲請人及其訴訟代
    理人陳俊偉律師均曾到場，此有卷附之原法院94年8 月17日
    勘驗筆錄到場當事人及關係人欄之記載足資為證。是再審聲
    請人主張該勘驗筆錄在前訴訟程序為其所不知，現始知之云
    云，已屬無據，況上開筆錄有關系爭建物所為勘驗結果亦載
    為：「經勘驗地政人員所指1101建號建物，其中邊長29.7×
    7.7 之二層是屋頂為鐵皮材質，有鐵質支柱，四周無墻壁，
    該建物是位地政人員所指219 建號建物之上，自地面通往該
    建物只有旁邊所設之輸送帶，並拍攝該建物及輸送帶附卷。
    」是以，上開勘驗筆錄縱加斟酌，再審聲請人亦無法獲致較
    有利之裁判。亦與民事訴訟法第496 條第1 項第13款但書：
    「但以如經斟酌可受較有利益之裁判者為限」之規定未合，
    從而再審聲請人前揭主張亦屬無理由。應予駁回。
四、據上論結，本件再審之聲請顯為無理由，依民事訴訟法第
    507 條、第502 條第2 項、第95條、第78條，裁定如主文。
中　　華　　民　　國　　94　　年　　10　　月　　31　　日
                            民事第三庭
                                審判長法官  張國彬
                                法      官  徐文祥
                                法      官  吳登輝
以上正本證明與原本無異。
本裁定不得再抗告。
中　　華　　民　　國　　94　　年　　11　　月　　2 　　日
                                書　記　官  黎  珍
                                                      Q
